臺灣高等法院臺南分院刑事判決　　　　　　九十年度上訴字第一五九四號 孝股
　　上訴人即被告　甲○○○
　　指定辯護人　本院公設辯護人丙○○
右上訴人因強盜案件，不服臺灣臺南地方法院九十年度訴字第八０六號中華民國九十
年十月十八日第一審判決（起訴案號：臺灣臺南地方法院檢察署九十年度偵字第六０
四四號），提起上訴，本院判決如左：
    主  文
上訴駁回。
    事  實
一、甲○○○前於民國（下同）八十二年間因犯搶奪罪，經台灣高雄地方法院於八十
    二年一月十八日以八十一年度訴字第四二一二號判處有期徒刑三年二月確定，復
    再因搶奪案件，經台灣台南地方法院於八十二年二月二十二日以八十一年易字第
    四七二九號判處有期徒刑一年六月確定，合併應執行有期徒刑四年四月，於八十
    六年八月四日執行完畢，猶不知悔改，復意圖為自己不法之所有，於九十年五月
    二十七日十七時十分許（原判決誤載為同日十七時許），擅自侵入乙○○位於台
    南縣西港鄉後營村二三八號住處後（侵入住宅部分未據告訴），乘已高齡九十一
    歲之乙○○於前開住處房間內熟睡，甫為其侵入聲響驚醒，不及防備之際，徒手
    搶奪乙○○所有，而放置於其長褲口袋內之現金新台幣（下同）九千九百元，得
    手後即據為己有，嗣因乙○○追至屋外庭院，高呼求救，經住於隔壁之乙○○之
    子林忠夫聞訊趕來，甲○○○見狀，始將前開九千九百元歸還予乙○○，嗣經林
    忠夫報警後，當場為警查獲。
二、案經台南縣警察局佳里分局報告台灣台南地方法院檢察署檢察官偵查起訴。
    理  由
一、訊據被告甲○○○矢口否認有何前揭犯行，辯稱：當日到被害人乙○○處，係要
    向其借香煙，但因他重聽，沒有聽到，始自行伸手至被害人褲袋內拿香煙，不知
    道摸出來的是錢，伊發現後，即馬上將錢還他，並未搶奪云云。
二、惟查：
（一）右揭被告如何侵入被害人乙○○房間內，乘被害人不及防備之際，徒手搶奪被
      害人所有，而放置於其長褲口袋內之現金九千九百元等事實，業據被害人迭於
      警訊、原審審理時指訴綦詳（見警訊卷第被害人筆錄、原審卷第四十八頁第三
      行起），且經証人林忠夫於警訊証述：當日聽見被害人喊救命，其出外查看，
      被害人稱被告搶錢，被告見狀始交還九千九百元等語；及証人於原審審理時証
      稱：其聽見被害人喊叫，出去查看，被害人將錢拿給我看時，稱被告就是搶其
      那些錢等語（見原審卷第四十七頁第四行起）。
（二）被告雖以前詞置辯。然被告當日並未告知欲向被害人商討香菸，為被害人於原
      審審理時指明在卷（見原審卷第四十八頁第三行起）。再參酌被告與被害人夙
      未相識，為被害人於原審指明在卷（見原審卷第四十七頁最後第二行起至第四
      十八頁第一行），且為一女子，衡情豈有向被害人借香煙未果，即逕行伸手至
      被害人褲袋內拿取香煙之理；且被告係於被害人睡覺時，進入被害人之房間，
      又如何得知被害人之香煙係放在其褲袋內，所辯顯與常理有悖。況香煙與現金
      之觸感顯不相同，被告為一年滿五十二歲之成年人，豈有不知香煙與現金之不
      同，果被告確欲向被害人商討香菸使用，其於伸手探入被害人長褲，觸手所及
      即應知悉被害人口袋中所置之物並非香菸，當無逕行取出之理，甚而被告將現
      金取出後，目視所及，當可知悉其取得之物係現金而非香菸，若其本意並非搶
      奪現金，當應即行歸還。然被告執意將現金取出被害人之口袋，且將之攜出至
      屋外庭院，待被害人呼叫，證人趕至現場後，始行將現金還予被害人，足見被
      告確有搶奪被害人所有之前開現金之不法所有意圖。被告所辯，再再與常理不
      符，顯係事後卸責之詞，不足採信。
（三）證人雖於原審審理時證稱被告曾告知欲借香菸等語（見原審卷第四十九頁），
      惟證人係經被害人呼叫後，始行趕至現場，並非自始聞見案發經過，是被告應
      係見證人趕至現場後，欲以向被害人商借香菸等詞，掩飾其搶奪犯行，尚難以
      証人上開証詞，率為被告有利之証據。
（四）被告於原審另辯稱：其取出現金發現並非香菸後，即行還予被害人；與被害人
      認識四、五年云云（見原審卷第三十八頁）。於本院審理時辯稱：於發現拿到
      現金時，即行歸還云云。惟被害人與證人於警訊及原審審理時，均指明或証明
      被告係在外面，始行將前開金錢還予被害人等語（見被害人、証人警訊筆錄、
      原審卷第四十七頁第五行起至四十八頁第六行），被告所辯取出現金發現不對
      ，即行歸還云云顯與事實不符。再被告與被害人原不相識等情，業據被告於警
      訊中自承不諱，核與被害人於警訊及原審審理時，均陳明與被告並不相識等語
      相符。被告雖於原審理時改稱與被害人認識四、五年云云，竟對被害人家中營
      生事業為何，被害人子女數目等被害人基本資料，均無所悉（見原審卷第三十
      八頁），所辯顯係事後卸責之詞，當無可採。此外，復有領結一紙附於警訊卷
      足憑，本件事証明確，被告搶奪犯行洵堪認定。
三、核被告所為係犯刑法第三百二十五條第一項之搶奪罪。公訴意旨雖認被告於搶奪
    被害人財物後，為脫免逮捕，曾推倒被害人，對其當場施以強暴，因認被告所為
    係犯刑法第三百二十九條之準強盜罪云云，惟被告於警訊及偵審中均否認曾對被
    害人施以強暴行為，辯稱係被害人拉住伊時，不慎跌倒等語。查被害人於原審審
    理時陳稱事發當日被告並未動手毆打伊，係因伊見被告騎車欲離開，上前拉住被
    告使其無法離去時，被告將其手撥開，以致於跌倒等語（見原審卷第四十八頁最
    後第八行起）；於警訊中亦陳稱其與被告在拉扯時摔倒在庭院，並大聲喊救命等
    語，而證人於原審審理時亦証稱並未看到被告與被害人拉扯，其看到時，被害人
    係坐在地上，並未受傷等語（見原審卷第四十八頁最後第三行起），是依被害人
    及證人前開所述，尚難認定被告於事發當日，確有對被害人施以強暴行為，復參
    以被害人已高齡九十一歲，果若被告確有對被害人施以強暴，被害人應將受有相
    當之傷勢，當不至於如證人林忠夫所述未曾受傷，尚難以被害人因之跌倒，即認
    被告有施以強暴之準強盜犯行，公訴意旨認被告所為係犯刑法第三百二十九條之
    準強盜罪，尚有未洽，惟其基本事實同一，本院仍應予以審酌，並變更起訴法條
    。又被告前於八十二年間因犯搶奪罪，經台灣高雄地方法院於八十二年一月十八
    日以八十一年度訴字第四二一二號判處有期徒刑三年二月確定，復再因搶奪案件
    ，經台灣台南地方法院於八十二年二月二十二日以八十一年易字第四七二九號判
    處有期徒刑一年六月確定，合併應執行有期徒刑四年四月，於八十六年八月四日
    執行完畢等情，有台灣台南地方法院檢察署刑案資料查註紀錄表一份附於偵查卷
    可稽，被告於有期徒刑執行完畢後五年內，再犯本件有期徒刑以上之罪，為累犯
    ，應依法加重其刑。
四、原審以被告罪證明確，因予變更起訴法條，並適用刑法第三百二十五條第一項、
    第四十七條規定，並審酌被告前已因二犯搶奪犯行，分別經判處徒刑執行完畢，
    仍不知悔改，且本次竟對已有九十一歲高齡之被害人為搶奪犯行，惡性非輕，雖
    犯罪所得非鉅，仍不宜輕縱、犯罪後否認犯行之態度等一切情狀，量處有期徒刑
    一年。本院經核原判決認事用法，並無不合，量刑亦稱妥適。上訴意旨，否認犯
    罪，指摘原判決不當，為無理由，應予駁回。
五、據上論斷，應依刑事訴訟法第三百六十八條，判決如主文。
本案經檢察官吳忠賢到庭執行職務。
中      華      民國    九十一    年      一      月      九      日
                                     臺灣高等法院臺南分院刑事第五庭
                                             審判長法官  鄭  文  肅
                                                   法官  王  浦  傑
                                                   法官  陳  珍  如
右正本證明與原本無異。
如不服本判決，應於判決送達後十日內向本院提出上訴狀，其未敘述理由者並應於提
出上訴狀後十日內向本院補提理由書（應附繕本)。
                                              法院書記官  周  美  莉
中      華       民     國     九十一    年     一      月       十     日
附錄：本判決論罪科
中華民國刑法第三百二十五條
意圖為自己或第三人不法之所有，而搶奪他人之動產者，處六月以上五年以下有期徒
刑。
因而致人於死者，處無期徒刑或七年以上有期徒刑，致重傷者，處三年以上十年以下
有期徒刑。
第一項之未遂犯罰之。
